【裁判字號】    99,上易,2414
【裁判日期】    991029
【裁判案由】    傷害
【裁判全文】
臺灣高等法院刑事判決                99年度上易字第2414號
上  訴  人  臺灣板橋地方法院檢察署檢察官
被      告  乙○○
上列上訴人因被告傷害案件，不服臺灣板橋地方法院99年度易字
第2608號，中華民國99年9 月27日第一審判決（起訴案號：臺灣
板橋地方法院檢察署99年度偵字第7999號），提起上訴，本院判
決如下：
    主  文
原判決撤銷，發回台灣板橋地方法院。
    理  由
一、按第367條之判決及對於原審諭知管轄錯誤、免訴或不受理
    之判決上訴時，第二審法院認其為無理由而駁回上訴，或認
    為有理由而發回該案件之判決，得不經言詞辯論為之，刑事
    訴訟法第372條定有明文。又按告訴乃論之罪，告訴人於第
    一審辯論終結前，得撤回其告訴；又告訴或請求乃論之罪，
    其告訴、請求經撤回者，應諭知不受理之判決，刑事訴訟法
    第303條第3款定有明文。又檢察官所為之起訴處分，祇須對
    外表示，即屬有效，該起訴書之製作與否，係屬程序問題，
    不影響終結偵查之效力（司法院院字第二五五O號解釋參照
    ），是檢察官之起訴處分，既已公告，即已對外表示，自公
    告之時起即生終結偵查之效力，與書記官已否製作起訴書正
    本無關。
二、原判決以告訴人甲○○告訴被告乙○○傷害案件，起訴書認
    被告所為，係犯刑法第277條第1項之普通傷害罪嫌。依同法
    第287條前段之規定，該罪須告訴乃論。檢察官於99年8月27
    日製作完成本件起訴書，於同年9月1日公告，書記官於同年
    月6日製作正本，告訴人於同年9月8日具狀向檢察官撤回對
    被告之告訴，檢察官仍於同年月17日向原審院提出起訴書而
    生訴訟繫屬，因認法院受理本案前告訴人既已撤回告訴，其
    起訴之程序顯然違背規定，爰不經言詞辯論，逕為諭知不受
    理之判決。
三、上訴意旨略以：檢察官所為之起訴處分，祇須對外表示，即
    屬有效，該起訴書之製作與否，係屬程序問題，不影響終結
    偵查之效力，是檢察官之起訴處分，既已公告，即已對外表
    示，自公告之時起即生終結偵查之效力，與書記官已否製作
    起訴書正本無關。本件檢察官起訴書日期為99年8 月27日，
    公告日期為同年9月1日，是本件於99年9月1日公告後即生起
    訴之效力。告訴人係於同年9月8日具狀向檢察官撤回告訴，
    是檢察官起訴對外公告生效後，告訴人始具狀撤回告訴，原
    承辦檢察官顯無從為不起訴處分，原審以檢察官未依法撤回
    起訴，逕依刑事訴訟法第303條第1款規定，諭知不受理判決
    ，容有未合云云。
四、經查：
  (一)告訴人告訴被告傷害案件，起訴書認被告所為，係犯刑法第
    277條第1項之普通傷害罪嫌，依同法第287條前段之規定，
    須告訴乃論。次查，本件檢察官起訴書所載之日期為99年8
    月27日，公告日期為同年9月1日，書記官則於同年9月6日製
    作正本，並於同年9月17日提出起訴書及相關卷證於原審法
    院，此有臺灣板橋地方法院檢察署99年9月17日板檢玉冬99
    偵7999字第232252號函及該法院收狀戳章在卷可憑，告訴人
    於同年9月8日撤回告訴，是告訴人係於檢察官為起訴處分，
    對外公告生效後，始具狀撤回告訴。原承辦檢察官顯無從另
    為不起訴處分，而其起訴當時尚無程序違背規定可言。另按
    刑事訴訟法第303條第3款規定：「告訴或請求乃論之罪，未
    經告訴、請求或其告訴、請求『經撤回』或已逾告訴期間者
    」，其中所謂「告訴經撤回」，解釋上亦不應限制於訴訟繫
    屬後，法院審理中撤回告訴者，而應包括檢察官為合法起訴
    ，偵查終結後，在提出起訴書於法院前撤回告訴之情形在內
    。原審以檢察官未為不起訴處分，檢察官起訴之程序違背規
    定，依刑事訴訟法第252條第5款、第303條第1款為不受理判
    決，容有未合。
  (二)檢察官提起上訴指摘本件應依刑事訴訟法第238條第1項、第
    303條第3款為不受理判決，原審判決適用法律容有違誤，為
    有理由，應由本院將原判決撤銷，發回原審法院，另為適法
    之判決，並不經言詞辯論為之。
據上論結，應依刑事訴訟法第369條第1項但書、第372條，判決
如主文。
中    華    民    國    99    年    10    月    29    日
                  刑事第二十一庭審判長法  官  蔡聰明
                                      法  官  許永煌
                                      法  官  趙文
以上正本證明與原本無異。
不得上訴。
                                      書記官  葉金發
中    華    民    國    99    年    11    月    1     日

司法院資訊處製作；財團法人民間司法改革基金會備份。
